【裁判字號】    99,上易,1091
【裁判日期】    990722
【裁判案由】    妨害家庭
【裁判全文】
臺灣高等法院刑事判決                99年度上易字第1091號
上  訴  人  臺灣板橋地方法院檢察署檢察官
被      告  乙○○原名林怡伶.
上列上訴人因被告妨害家庭案件，不服臺灣板橋地方法院99年度
易字第78號，中華民國99年2月12日第一審判決（起訴案號：臺
灣板橋地方法院檢察署98年度偵字第23477號），提起上訴，本
院判決如下：
    主  文
原判決關於乙○○暨定其應執行刑部分均撤銷。
乙○○與有配偶之人相姦，處有期徒刑參月，如易科罰金，以新
臺幣壹仟元折算壹日。又與有配偶之人相姦，處有期徒刑參月，
如易科罰金，以新臺幣壹仟元折算壹日。應執行有期徒刑伍月，
如易科罰金，以新臺幣壹仟元折算壹日。
    事  實
一、丁○○（所犯通姦罪業經原審判決確定）與甲○○於民國（
    下同）92年5月27日結婚，為有配偶之人，而乙○○（原名
    林怡伶，98年8月31日改名為乙○○）為丁○○、甲○○夫
    妻之女所就讀幼稚園之老師，明知丁○○係有配偶之人。乙○○竟基於相姦之犯意，於98年3月15日凌晨，在其位於臺
    北縣板橋市○○路98號7樓住處，與丁○○為相姦行為1次。
    復於同年7月15日，另行基於相姦之犯意，在臺北縣板橋市
    ○○街1巷2號「百麗飯店」，與丁○○為相姦行為1次。嗣
    甲○○陸續於電腦內發現丁○○、乙○○出遊照片及MSN通
    話內容，而知悉上情。
二、案經甲○○訴由臺北縣政府警察局新莊分局報告臺灣板橋地
    方法院檢察署檢察官偵查起訴。
    理  由
一、證據能力部分：
（一）證人丁○○、丙○於本院之證述，業經具結，且非被告以
      外之人於審判外之陳述，自有證據能力。
（二）按被告以外之人於審判外之陳述，雖不符同法第159條之1
      至之4之規定，而經當事人於審判程序同意作為證據，法
      院審酌該言詞陳述或書面陳述作成時之情況，認為適當者
      ，亦得為證據。又當事人於法院調查證據時，知有第159
      條第1項不得為證據之情形，而未於言詞辯論終結前聲明
      異議者，視為有前項之同意，刑事訴訟法第159條之5第1
      項、第2項定有明文。查本件被告及檢察官於審判程序中
      就下述其餘證據資料，並未就證據能力聲明異議，而本院
      審酌各該證據資料作成時之一切客觀情況，認為適當，故
      得為證據。
二、訊據被告乙○○矢口否認上揭相姦犯行，辯稱：3月15日丁○○強暴伊，7月15日那天伊沒有跟丁○○出去。伊當初是
    被丁○○騙，伊有丁○○身分證影本，配偶欄是空白云云。
    惟查：
（一）被告乙○○於原審審理時，對上開犯罪事實業已坦承不諱
      （見原審99年1月29日準備程序筆錄、同日審理筆錄）。
（二）原審同案被告丁○○以證人身分於本院證稱：伊有與被告
      乙○○發生關係，伊沒有強姦被告，伊有在3月15日在乙○○住處，還有一次在百麗飯店與乙○○發生性關係，7
      月15日是最後一次，距離被老婆抓姦比較近，所以記得等
      語；此外，復有丁○○、乙○○出遊照片、MSN通話內容
      紀錄、奇摩拍賣網站住宿列印資料、被告乙○○與告訴人
      甲○○於98年8月10日通話譯文在卷可參，堪認被告於原
      審之自白與事實相符，堪信為真。
（三）被告雖辯稱：3月15日丁○○強暴伊，伊當初是被丁○○
      騙，伊有丁○○身分證影本，配偶欄是空白云云。惟查，
      被告於偵查中已自承伊跟丁○○發生性行為時，知道丁○○已經結婚等語（見偵查卷第70頁），且被告為丁○○女
      兒就讀幼稚園之老師，是被告辯稱被丁○○騙云云，自不
      可採。又從被告乙○○與原審同案被告丁○○出遊照片可
      知，其時間分別有98年3月26日、4月12日、4月17日、5月
      2 日等，被告與丁○○狀甚親暱，且有接吻、相擁之情狀
      ，被告於98年3月15日若係被丁○○強暴，何以於所稱強
      暴日後復與丁○○親密出遊，故其所辯3月15日被強暴云
      云，亦不可採。至被告另辯稱98年7月15日伊住於友人丙○住處云云，證人丙○於本院固證稱：被告於98年7月間
      有住在伊家一個月時間等語，惟證人於同日亦證稱伊在98
      年7月間在大統精密染整股份有限公司上班，承辦國外業
      務，乙○○借住期間，伊不可能整天都與乙○○在一起，
      因伊要上班等語，是被告縱於98年7月間有短暫住在友人
      丙○住處，然證人丙○已證稱伊不可能整天都與乙○○在
      一起等情，是證人丙○之證述仍難援有為有利於被告之認
      定。
（四）本件事證已臻明確，被告犯行洵堪認定。
三、核被告乙○○所為，係犯刑法第239條後段之相姦罪。被告
    先後2次犯行，犯意各別，時間亦非緊接，應予分論併罰。
四、原審對被告論罪科刑固非無見。
（一）惟按科刑時應以行為人之責任為基礎，並審酌一切情狀，
      尤應注意下列事項，為科刑輕重之標準：（1）犯罪之動
      機、目的。（2）犯罪時所受之刺激。（3）犯罪之手段。
      （4）犯罪行為人之生活狀況。（5）犯罪行為人之品行。
      （6）犯罪行為人之智識程度。（7）犯罪行為人與被害人
      之關係。（8）犯罪行為人違反義務之程度。（9）犯罪所
      生之危險或損害。（10）犯罪後之態度。又刑罰之量定，
      固屬法院自由裁量之職權行使，惟刑事審判之量刑，在於
      實現刑罰權之分配的正義，故法院對科刑判決之被告量刑
      ，應符合罪刑相當原則，使罰當其罪，以契合人民之法律
      感情，此所以刑法第57條明定科刑時應審酌一切情狀，尤
      應注意該條所列各款情形，以為科刑輕重之標準（參看最
      高法院92年度台上字第3268號判決意旨）；又刑法第57條
      所定科刑應審酌之一切情狀，因其非屬犯罪構成要件之事
      實，以經自由證明為已足（參看最高法院87年度台上字第
      3485號判決參照）；又刑法第57條規定科刑時應審酌一切
      犯罪情狀。於犯罪後未善盡民事賠償責任，亦屬犯罪後之
      態度問題（參看最高法院73年度台上字第5245號判決要旨
      ）。查本件被告犯罪後未見與告訴人和解，告訴人復提出
      於本案98年7月15日後，被告與丁○○於98年8月30日、11
      月29日復有親密相吻、相擁之合照（見本院卷第18、19頁
      ），足認被告犯罪後未積極悔悟，態度不佳，檢察官據此
      上訴指摘原判決量刑不當，為有理由，爰由本院就被告乙○○部分撤銷改判。
（二）爰審酌被告乙○○為人師表，明知被告丁○○為有配偶之
      人且為其所任教幼稚園學生之父，竟踰矩與被告丁○○相
      姦，所為自屬非是，兼衡被告並無前科，素行尚佳，及其
      智識程度、生活狀況、犯罪動機、手段，對告訴人甲○○
      所造成之傷害非淺，於原審審理時曾坦承犯行，惟犯罪後
      未見與告訴人和解，亦未積極悔悟，態度不佳等一切情狀
      ，分別量處如主文所示之刑，及定應執行之刑，並諭知易
      科罰金折算標準。
據上論斷，應依刑事訴訟法第369條第1項前段、第364條、第299
條第1項前段，刑法第239條後段、第41條第1項前段、第51條第5
款，刑法施行法第1條之1，判決如主文。
本案經檢察官張秋雲到庭執行職務。
中    華    民    國    99    年    7     月    22    日
                  刑事第六庭審判長法  官  林明俊
                                  法  官  何信慶
                                  法  官  吳淑惠
以上正本證明與原本無異。
不得上訴。
                                  書記官  陳雅加
中    華    民    國    99    年    7     月    28    日
附錄：本案論罪科刑法條全文  
中華民國刑法第239條
（通姦罪）
有配偶而與人通姦者，處 1 年以下有期徒刑。其相姦者亦同。

司法院資訊處製作；財團法人民間司法改革基金會備份。
